臺灣基隆地方法院刑事判決　　　　　　　 94年度交訴字第1號
公　訴　人　臺灣基隆地方法院檢察署檢察官
被　　　告　乙○○　男　20歲.
上列被告因過失致死案件，經檢察官提起公訴（93年度偵字第32
21號），被告為有罪之陳述，本院合議庭裁定由受命法官獨任以
簡式審判程序進行審理，並判決如下：
    主  文
乙○○因過失致人於死，處有期徒刑肆月，如易科罰金，以佰
元折算壹日，緩刑年。
    事  實
一、乙○○於民國93年8 月24日上午6 時許，騎用其所有車牌號
    碼LP5-576 號重型機車，由北向南沿基隆市○○路○○道行
    駛，欲前往基隆市○○路之「全國加油站」上班。同日上午
    6 時45分許，行經基隆市○○路56號前，本應注意車前狀況
    ，隨時採取必要之安全措施，且當日因發佈「艾利」颱風侵
    臺警報，更應注意前方車況，並減速慢行，而依當時情形又
    無不能注意之情事，竟疏未注意及此，適有李復振騎用車牌
    號碼UGD- 493號之輕型機車，沿基隆市○○路○○道同向前
    方行經該處，亦應注意機車轉向、變換車道時，應先顯示方
    向燈光或手勢，而當時又無不能注意情形，竟疏未注意，而
    於乙○○騎車欲從左側超越李復振機車之際，因李復振之機
    車向左偏向，致使乙○○機車之右前側車身與李復振機車之
    左側車尾發生碰撞，李復振因此人車倒地，受有右側額、頂
    顳葉處硬腦膜下出血及蜘蛛膜下腔出血等傷害，經送往行政
    院衛生署基隆醫院（下稱署立基隆醫院）治療，乙○○則於
    有偵查犯罪職權機關發覺其為犯人前，即向到場警員自首其
    肇事，並進而接受偵訊。李復振嗣於同年9 月1 日因病危辦
    理自動出院，旋於同日晚間8 時5 分許，在基隆市○○路○
    ○路112 巷62號自家住處，因顱內出血、頭部外傷而不治死
    亡。
二、案經乙○○肇事後自首及李復振之子甲○○訴由基隆市警察
    局報請暨臺灣基隆地方法院檢察署檢察官據報相驗後自動檢
    舉偵查起訴。
    理  由
壹、程序事項
    查本件被告乙○○所犯者非為死刑、無期徒刑、最輕本刑為
    3 年以上有期徒刑之罪或高等法院管轄第一審案件，其於準
    備程序進行中，先就被訴事實為有罪之陳述，經告知其簡式
    審判程序之旨，並聽取公訴人、被告之意見後，本院業已依
    刑事訴訟法第273 條之1 第1 項之規定，裁定由受命法官獨
    任以簡式審判程序進行本案之審理。
貳、實體事項
一、訊據被告對前揭事實迭於警詢、檢察官偵查及本院審理中均
    坦承不諱，並有道路交通事故現場圖、道路交通事故調查報
    告表、道路交通事故現場談話紀錄表、道路交通事故補充資
    料、現場照片9 張、機車車損照片14張、颱風警報發佈概況
    表存卷可稽。而被害人乙○○係因本件車禍受有事實欄所示
    之傷害，有署立基隆醫院93年9 月2 日基衛醫字第240 號住
    院診斷證明書1 紙附卷可佐，其後因顱內出血不治死亡，業
    經臺灣基隆地方法院檢察署檢察官督同檢驗員相驗屬實，製
    有勘驗筆錄、相驗照片13張、相驗屍體證明書、驗斷書在卷
    可憑，應認被告上開自白與事實相符，堪可採信。按汽車行
    駛時，駕駛人應注意車前狀況，並隨時採取必要之安全措施
    ，道路交通安全規則第94條第3 項定有明文。此為一般駕駛
    人所具有之交通常識，及駕駛時應注意並能注意遵守之事項
    。而依案發當時雖為雨天、地面濕潤，然日間有自然光線、
    路面無缺陷、無障礙物，有上開道路交通事故調查報告表可
    稽，並無不能注意之情事，被告竟疏未注意，以致追撞前方
    被害人之機車，使被害人倒地受傷後不治死亡，足見被告顯
    有應注意、能注意而不注意之過失甚明，且其過失與被害人
    之死亡結果間具有相當因果關係。至被害人於機車向左偏轉
    向之際，並未顯示方向燈光或手勢，此業據被告供陳在卷，
    則被害人就本件車禍發生亦有過失甚明，然此核屬過失程度
    、比例之認定，尚無不影響被告前揭行車過失之成立。被告
    雖另辯以：被害人未領有機車駕駛執照，且案發當時並未扣
    緊安全帽帶云云。然查，被害人於案發當時確有頭戴安全帽
    乙節，業經被告自承在卷，僅憑兩車碰撞後，被害人之安全
    帽掉落地面乙節，逕認被害人並未扣緊安全帽帶，尚嫌無據
    ；而被害人確未領有機車之駕駛執照，固有本院依職權查得
    之公路監理電子閘門列印表2 紙存卷可參，惟考領駕駛執照
    係確認有無駕車資格之能力認定，核與車禍個案中駕駛人有
    無疏失乙節未必有關（至道路交通管理處罰條例第86條第1
    項規定無照駕駛人駕車，因而致人受傷或死亡，依法應負刑
    事責任者，加重其刑至二分之一，則屬肇事者刑之加重問題
    ），亦即無照駕駛並非必然會發生車禍肇事之結果，故在缺
    乏其他積極證據下，被害人無機車駕駛執照乙節，尚難認與
    本件車禍發生有何直接關連，無從憑此認定被害人之駕車過
    失。綜上所陳，本案事證明確，被告因過失致人於死之犯行
    堪可認定，應依法論科。
二、論罪科刑：
    核被告所為，係犯刑法第276 條第1 項之因過失致人於死罪
    。被告於肇事後，未經有偵查權之公務員或機關發覺其犯嫌
    前，在事故現場向到場處理之警員張逢忠自承犯行，進而接
    受偵查、審判，此有基隆市○○○道路交通事故報案人須知
    、警員張逢忠之職務報告各1 紙在卷可按，爰依刑法第62條
    前段之規定減輕其刑。本院審酌被告前無任何不良素行，本
    此肇事固有騎車疏失，惟被害人亦有事實欄所述之疏失，併
    被告犯後坦承罪行、態度良好，且已與被害人家屬以新臺幣
    1,700,000 元達成民事和解、賠償損害，有本院卷附調解筆
    錄1 紙可參等一切情狀，量處如主文所示之刑，併諭知易科
    罰金之折算標準。又被告前未曾受有期徒刑以上刑之宣告，
    有臺灣高等法院被告全國前案紀錄表附卷可稽，本院認其經
    此教訓後，當知警惕，應無再犯之虞，因認其所受宣告之刑
    ，以暫不執行為適當，併予宣告緩刑3 年，以勵來茲，用啟
    自新。
三、據上論斷，應依刑事訴訟法第273 條之1 第1 項、第299 條
    第1 項前段，刑法第276 條第1 項、第62條前段、第41條第
    1 項前段、第74條第1 款，罰金罰鍰提高標準條例第1 條前
    段、第2 條，判決如主文。
本案經檢察官王亞樵到庭執行職務。
中　　華　　民　　國　　94　　年　　1 　　月　　31　　日
                  交通法庭法  官  楊皓清
以上正本證明與原本無異。
對於本件判決如有不服，應於收受送達後10日內，向本院提出上
訴書狀，上訴於臺灣高等法院，並按他造當事人之人數附具繕本
。
中　　華　　民　　國　　94　　年　　1 　　月　　31　　日
                          書記官  王月娥
附錄論罪法條：
刑法第276條第1項
因過失致人於死者，處2 年以下有期徒刑、拘役或2,000 元以下
罰金。
